【裁判字號】    98,上訴,407
【裁判日期】    981117
【裁判案由】    偽造文書
【裁判全文】
臺灣高等法院臺中分院刑事判決         98年度上訴字第407號
上  訴  人  臺灣彰化地方法院檢察署檢察官
被      告  戊○○
選任辯護人  張繼準  律師
            張績寶  律師
            羅豐胤  律師
上列上訴人因被告犯偽造文書案件，不服臺灣彰化地方法院97年
度訴字第2817號中華民國98年1月5日第一審判決（起訴案號：臺
灣彰化地方法院檢察署96年度偵字第7558號），提起上訴，本院
判決如下：
    主  文
上訴駁回。
    理  由
一、公訴意旨略以：被告戊○○為執業律師，明知丙○○因涉犯
    共同運輸毒品案件（所涉毒品案部分業經本院以96年上訴字
    第2069號判處有期徒刑12年），在偵查期間，經臺灣彰化地
    方法院檢察署檢察官向臺灣彰化地方法院聲請羈押，嗣經臺
    灣彰化地方法院裁定羈押丙○○並禁止通訊接見，其竟基於
    概括犯意，先於民國95年1月25日，在彰化縣員林鎮○○路○
    段58號 2樓「元誠法律事務所」內，持丙○○先前因施用毒
    品案件而委託被告戊○○幫其撰寫上訴狀所留存之印章盜蓋
    在刑事委任狀上，以此方式偽造丙○○委任被告戊○○及江
    慧鈴、丁○○ 3人為辯護人之刑事委任狀，再由被告戊○○
    本人或利用不知情之丁○○持上開偽造之刑事委任狀，分別
    於95年1月25日、2月14日、2月22及2月24日，交予臺灣彰化
    看所守及臺灣彰化地方法院檢察署收發人員而行使，使被告
    戊○○或丁○○得以接見羈押禁見中之丙○○，並得以於不
    公開之偵查庭中執行律師職務。嗣經丙○○於所涉犯運輸毒
    品案件中陳稱其未委任律師，始查悉上情，因認被告戊○○
    涉犯有刑法第216條、第210條之行使偽造私文書罪嫌。
二、按犯罪事實應依證據認定之，無證據不得認定犯罪事實；又
    不能證明被告犯罪者，應諭知無罪之判決，刑事訴訟法第15
    4條第2項、第301條第1項分別定有明文。次按事實之認定，
    應憑證據，所謂證據，須適於為被告犯罪事實之證明者，始
    得採為斷罪資料，如未能發現相當證據，或證據不足以證明
    ，自不能以推測或擬制之方法以為裁判基礎；又認定不利於
    被告之事實，須依積極證據，苟積極證據不足為不利於被告
    事實之認定時，即應為有利於被告之認定，更不必有何有利
    之證據，最高法院53年臺上字第2750號、30年上字第816號
    、40年臺上字第86號分別著有判例可資參照。另認定犯罪事
    實應依證據，為刑事訴訟法所明定，故被告否認犯罪事實所
    持之辯解，縱屬不能成立，仍非有積極證據足以證明其犯罪
    行為，不能遽為有罪之認定，此最高法院30年上字第1831號
    亦著有判例。再無論直接證據或間接證據，其為訴訟上之證
    明，須於通常一般之人均不致有所懷疑，而得確信為真實之
    程度者，始得據為有罪之認定。又刑事訴訟法第161條第1項
    規定：檢察官就被告犯罪事實，應負舉證責任，並指出證明
    之方法。因此，檢察官對於起訴之犯罪事實，應負提出證據
    及說服之實質舉證責任。倘其所提出之證據，不足為被告有
    罪之積極證明，或其指出證明之方法，無從說服法院以形成
    被告有罪之心證，基於無罪推定之原則，自應為被告無罪判
    決之諭知（最高法院著有92年度臺上字第128號判例要旨參
    照）。末按刑法上偽造文書之偽造係指無製作權而擅自製作
    而言，是製作人必有無製作權之認識，始克與擅自製作相當
    ，否則行為人因欠缺偽造之故意，即難以該罪相繩（最高法
    院88年度臺上字第3808號判決意旨參見）。
三、本件公訴人認被告涉犯有刑法第216條、第210條之行使偽造
    私文書罪嫌，無非係以訊據被告矢口否認偽造文書犯行，
    辯稱：是丙○○的友人辛○○（為參與運毒之共同被告）說
    丙○○的家人要幫他委任律師，其乃持丙○○先前因毒品案
    留存於事務所之印章，蓋於委任狀上，其無偽造文書之犯意
    等語。惟查：證人丙○○於偵查及審理中證述：「我被收押
    後我的親戚朋友沒有人知道，因為我有被禁見．．．戊○○
    到監獄來接見我時，我就問他說是否為宋大哥（即宋永田，
    為參與運毒之共同被告）幫我請的，因為他是宋大哥的法律
    顧問，戊○○說不要講那些，看守所有錄音．．．我知道戊○○是宋大哥請來的，會影響我的供述內容，是後來解除委
    任，我才供出宋大哥．．．戊○○律師有去看守所看我 1次
    ，他說知道的就說，不知道的就說不知道，我怕自白會被戊○○律師看到，我怕會變成整個案情推到我身上，因為辛○○一口咬定我是主謀，後來他自己也承認是宋永田指使的，
    我怕戊○○看到我的自白後，宋永田會知道，我有要求檢察
    官將我的自白封起來．．．我之前因毒品案件，有請戊○○
    幫我寫上訴狀，事務所的小姐有幫我刻1個印章，就放在事
    務所裡，我沒有授權戊○○可以在日後的案件使用該印章」
    等語，足見證人丙○○無意委任被告為辯護人，甚且因被告
    為之辯護而影響其陳述之自由意識。再被告曾任檢察官十
    餘年，且業已執業律師多年，其既辯稱係丙○○之家人欲委
    任律師，為何於委任狀上未蓋丙○○家人之印章，而是蓋用
    羈押禁見中之丙○○印章？又被告與丙○○、辛○○均非熟
    識，亦不清楚丙○○與辛○○之關係，既未親見丙○○家人
    之身分證件，亦未進一步以電話與丙○○之家人確認，何以
    僅憑辛○○片面之詞，即率然使用丙○○之印章書立委任狀
    ？再如被告果真誤認係受丙○○之家人委任，為何於看守所
    接見丙○○時未加說明，反而叫丙○○不要多問，以防被錄
    音？凡此俱見被告所辯乃事後卸責之詞，不足採信。復按
    刑法第210條所謂偽造私文書足以損害於公眾或他人，祇須
    偽造時足以發生損害為已足，至真正名義人之事後追認，與
    其已成立之罪名，並無影響，最高法院25年上字第2123號著
    有判例可資參照。是以縱認丙○○於被告於偵查中之辯護期
    間，未表明其未曾委任被告，而認其有追認之意，惟被告所
    為，使羈押禁見之意義蕩然無存，且使被辯護之丙○○無法
    於偵查庭中自由陳述，嚴重影響司法偵查程序。被告於偽造
    委任狀而持以進入臺灣彰化看守所接見及於偵查中執行辯護
    時，即足以生損害於丙○○、司法及監所機關對於辯護及接
    見之管理，揆之前揭判例，被告所為應該當偽造文書之犯行
    無訛，為其主要論據。
四、訊據被告戊○○固不否認有持丙○○先前因毒品案留存於其
    律師事務所之印章，蓋用於委任狀上之行為，惟堅詞否認有
    何行使偽造私文書及偽造私文書之犯行及故意，並辯稱：
    本件確實係辛○○到事務所來說丙○○要委任伊當他的辯護
    人，丙○○之前到事務所來委任案件是辛○○介紹他的，所
    以伊確實認為辛○○有取得丙○○的授權，我們才接受他的
    委任，伊確實沒有偽造文書的犯意。本件公訴人一再提到
    辛○○的證詞，而辛○○的證詞實不足採信。本件檢察官
    一開始來查本案，是因辛○○與丙○○的共同運輸毒品案件
    ，在彰化地院重訴字的案件裡面，在審理過程中檢察官一再
    打擊她，認為她跟丙○○是共同運輸毒品罪的共犯，當時檢
    察官及法院審理過程裡面，檢察官提到委任狀的部分，認為
    在押被告怎麼會蓋委任狀委任律師，當時公訴蒞庭檢察官就
    是簽分本案的檢察官，這檢察官當時認為辛○○一定有問題
    ，所以他來委任律師，丙○○已經委任伊當他的辯護人，後
    辛○○又委任伊當他的辯護人，檢察官認為辛○○一定是在
    沒有委任伊之前，她先來委任伊當丙○○的選任辯護人，可
    能是利用這樣的方式來達成她想要了解案情的目的，認為她
    與丙○○關係非常密切的，跟案情是有重大的關連，是本案
    的共犯，檢察官剛開始的目的跟打擊是這樣子的，後來在這
    案件裡面，丙○○一審被判15年，辛○○被判12年6月，辛○○在該重訴案件被審理過程，只要問到這個部分，就說此
    部分跟她無關，她一再的講說一開始講說是阿成，說是丙○○的媽媽找阿成，阿成找她說要請律師才來找伊，一再的講
    阿成三、四次，四、五次後，最後否認說沒有阿成這個人，
    辛○○跟毒品案件有重大關連的共犯，檢察官查本案她在偽
    造文書偵查中當然閃爍其詞一再否認，甚至連律師費，明明
    有拿過來，她說他沒有拿過來，這是非常大的瑕疵，這部分
    公訴人也認為這是問題，這問題在哪裡，因為律師費假設是
    她拿過來，足以證明事實上丙○○真的就是她來說丙○○要
    委任伊當他的辯護人。從辛○○在95年2月22日檢察官開完
    庭後打電話到事務所來，然後就說丙○○說他沒有委任辯護
    人，當時如果被告跟所謂丙○○、辛○○、宋永田有任何一
    個偽造文書的犯意，當時假設跟宋永田有任何關連說是要幫
    他做一個偽造文書的犯行，當然伊不可能當場就叫助理打電
    話過去問辛○○，這電話是檢察官打電話過來，伊馬上叫助
    理己○○打電話給辛○○，伊一聽到就嚇一跳，怎麼會有這
    樣情形，當時是辛○○到事務所來說丙○○要委任伊當他的
    辯護人，所以伊叫己○○打電話去問辛○○，辛○○電話沒
    有接，後辛○○回電話，在電話裡面沒有任何公訴人剛所提
    到的任何引導，電話的說辭是非常自然的，直接問他檢察官
    打電話來說丙○○說他沒有委任辯護人，問我們為什麼會受
    他委任，結果辛○○說得很清楚說怎麼那麼奇怪，明明是他
    要我們幫他請律師的，他是指丙○○，要我們是指辛○○，
    本件確實跟被告的辯解是一致的，是丙○○找辛○○，辛○○到事務所來說丙○○要伊當他的選任辯護人，所以當時才
    會有這通的查證電話，這查證電話我們也不知道辛○○的電
    話是被監聽的，在這電話裡面，當然公訴人剛有提到之前在
    這電話前面有一通說那他現在委任什麼人，這句話我們跟庭
    上報告就是本件一開始辛○○來委任伊當丙○○的辯護人，
    後辛○○過一段時間又來事務所委任，檢察官打了二通電話
    ，第二通電話是提到說剛所提到說丙○○說他沒有委任選任
    辯護人，第一通電話在幾天之前檢察官打了一通電話，也是
    檢察官直接打的，檢察官打電話來說丙○○跟辛○○立場有
    衝突，你們事務所是不是不能同一個選任辯護人，當時伊是
    丙○○的選任辯護人又是辛○○的選任辯護人，檢察官在電
    話中直接建議說不同律師當不同被告的辯護人，所以丙○○
    的部分解除委任，伊的部分解除丙○○的委任，換成伊擔任
    辛○○的辯護人，同事務所的其他律師擔任辛○○的辯護人
    ，當時是因為這樣，才會辛○○不知道現在是誰擔任他的辯
    護人，所以她才會電話問那句話說那她現在委任什麼人，這
    句話跟辛○○一開始來委任是沒有任何關連的，事實上辛○○在本案證述前後瑕疵，前後不一，從他一開始說阿成、丙○○的家人，後說阿成，後說宋永田叫他來的，後說沒有阿
    成這個人，辛○○的證述不足採信，她為避免她利用伊當丙○○的辯護人讓他了解案情的方式，後來整個檢察官偵訊過
    程，審理過程裡面，她完全否認這樣的一個事實，辛○○的
    證述不足採信。從電話譯文及事務所兩位助理的證述，事
    務所助理的證述裡面提得非常清楚，當時伊就站在兩位助理
    辦公桌的前面跟辛○○直接談這件事情，談完之後當時助理
    聽的很清楚辛○○說丙○○要委任律師，一般開始我們有照
    事務所委任的方式，告訴她說你要找丙○○家人過來，辛○○說他的家人只有他媽媽，他媽媽在桃園，身體不好沒有辦
    法下來，辛○○接著跟伊說丙○○要委任伊當他的辯護人，
    我們也再次確認說你確定丙○○要委任伊當他的辯護人，辛○○說是，所以我們接受委任之後，當時已經接近中午十二
    點，伊在下午上班就馬上過去看丙○○，這個過程裡面，當
    時根據伊的了解宋永田的電話都被監聽，當時伊不知道，現
    在才知道宋永田的電話完全都被監聽，怎麼可能中間如辛○○所述當時沒有委任成功，就不了了之，這時間只有一個多
    鐘頭，伊在下午二點左右就去接見丙○○，所以辛○○證述
    顯然與事實不符合。本件伊想偽造文書之成立，大部分被
    告利用被偽造人在不知情狀況之下，冒用他人名義虛偽製作
    內容不實文書，這樣是不會曝光的，伊想伊擔任律師之前，
    還有從事法律工作那麼久，伊怎麼可能會在任何偽造文書犯
    意之下，偽造這個當事人完全沒有委任伊，伊明知丙○○沒
    有委任伊，伊去偽造丙○○的委任狀，把這委任狀送到地檢
    署去，一拿出去馬上就曝光的犯行，去做這樣的行為，所以
    要跟鈞院報告的就是說，當時確實伊沒有任何偽造文書的犯
    意，伊認為當時丙○○本人確實有委任，辛○○是接受丙○○的授權代理來委任伊當丙○○的辯護人，而且律師委任的
    情形，當然大部分的情形是當事人本人來委任，但是也有很
    多的案件由本人委託第三人來委任，我們大部分的情形都會
    經過查證，當時我們有問辛○○說他媽媽有無打電話跟她聯
    絡，她說她沒有他媽媽的電話，辛○○跟我們說丙○○有說
    要委任的，而且本件我們如有要幫宋永田或是幫辛○○有任
    何偽造文書的行為，伊怎麼可能只有在當天委任之後去接見
    一次，其後兩次的接見，連最重要檢察官的開庭，總共三次
    接見，一次偵查庭開庭，伊只有去接見一次，其餘二次接見
    跟一次偵查庭，伊完全沒有去開庭也沒有去律見，從律見過
    程裡面，整個律見內容完全是伊在了解案情問你被整個偵辦
    案情，伊沒有任何要去誘導去叫他作任何說不要牽涉其他人
    或是去誘導或叫他去把案子承擔下來的任何的陳述，從另外
    兩個律師的接見過程裡面可證明伊沒有這樣的行為，所以本
    件伊沒有偽造文書的動機，伊想擔任一個律師，不可能為一
    件五萬元的律師費用，伊就來偽造文書，一個當事人明明沒
    有委任伊，伊就偽造他的委任狀，伊硬著要去處理這個案子
    ，伊在接受委任之後，伊沒有任何去幫助他們去串供、串證
    、隱瞞案情、承擔案情，講到宋永田不利的部分，宋永田的
    監聽資料如果能夠調得到，也可證明伊跟宋永田從頭到尾沒
    有任何通聯紀錄，沒有任何通聯監察、也沒有任何聯絡，請
    鈞院詳查。這個律師費的部分，一個律師接受委任，收受
    律師費用是非常正常的事情，辛○○確實有拿過來，辛○○
    不敢承認，是因辛○○被辦運輸毒品罪的共犯，請鈞院詳查
    被告確實沒有偽造文書任何犯意，辛○○的證述不足採信，
    丙○○在這個案子裡面到底有無委任，事實上我們也不了解
    ，我們在三次律見一次偵查庭開庭，從頭到尾他沒有提到說
    他沒有委任律師，在一次律見他跟伊事務所林律師講張律師
    為何沒有來律見，請他過來律見，他叫伊過去，偵查庭檢察
    官問他說你要不要認罪，他說我要跟律師討論以後，我再決
    定要不要認罪，在偵查庭檢察官對他諭知三項權利，你可以
    請律師，你可以選任辯護人，你可以不用違背自己意思陳述
    ，你可以請求調查有利證據，如果他的律師在場，在場的律
    師不是他請的律師，他可以當場說這律師不是我請的，當時
    是事務所的林志明律師去開庭的，後來他會否認很清楚就是
    他講說因辛○○咬我是本案的主嫌，後來他覺得辛○○又委
    任伊當他的辯護人，他事後有可能，一開始有委任，事後變
    成沒有委任，這部分我不了解，本件辛○○的證詞，一個運
    毒共犯，一個吸毒前科，為什麼她的證詞比我的證詞還可信
    ，請鈞院詳查，被告確實不可能有偽造文書的犯意下去做這
    樣的行為等語。被告之選任辯護人則為被告分別辯護略稱：
    臺灣彰化看守所於98年10月 9日以彰所戒第0980002984號
    函說明「二本所於96年3月16日函送彰化地方法院檢察署有
    關羈押收容人丙○○95年1月25日及2月14日之律師接見錄音
    資料為全程錄音。三本所95年之禁見收容人律見，需由律師
    先提出律見申請，再由本所派職員將收容人提帶至律見室辦
    理律見，並以話筒通話錄音，由職員現場全程監控，故未錄
    音前無法與律師交談。」足證被告律見丙○○時，所為之談
    話應全程均有錄音。又查被告接見丙○○該次（即95年1月
    25日），除有彰化看守所收容人律師接見紀錄簿記載之外，
    尚有錄音紀錄。前揭律師接見紀錄簿中並無丙○○所述：「
    戊○○到監獄來接見我時，我就問他說是否為宋大哥幫我請
    的，戊○○說不要講那些，看守所有錄音....戊○○律師有
    去看守所看我一次，他說知道的就說，不知道的就說不知道
    」等語；且前揭錄音紀錄，業經檢察官命檢察事務官針對此
    次錄音光碟製作勘驗筆錄，其內容亦未有前揭丙○○所述之
    內容。顯見證人丙○○所述被告叫其不要講是宋大哥幫他請
    的云云，並不實在。證人丙○○所為陳述顯為虛偽，不足採
    信，原審判決判定證人丙○○證述內容與事實不符，實為的
    論，並無違誤之處。公訴人上訴理由認為：丙○○確有向被
    告提及宋永田，而證人丙○○所述被告叫其不要講是宋大哥
    幫他請的等語，應係在看守所尚未正式錄音前之對話云云，
    確有誤會。檢察官上訴意旨謂以：被告曾於93、94年間擔
    任宋永田有關販賣毒品案件之辯護人，復自承曾受辛○○及
    丙○○之委任，處理毒品案件，顯見被告對於宋永田、辛○○及丙○○間之關係早有所悉，而丙○○95年1月17日所涉
    共同運輸毒品罪嫌，業經臺灣彰化地方法院於96年6月6日判
    決有罪，認定其與宋永田、辛○○為共犯，則於該案查獲之
    初，尚未追查出宋永田之際，宋永田為避免丙○○全盤供出
    ，自當尋求最為熟識且信任之律師，以了解丙○○之供述內
    容云云，指稱被告有偽造並行使刑事委任狀之動機。但查，
    臺灣彰化地方法院固於96年6月6日判決認定丙○○、宋永田
    、辛○○共同涉犯運輸毒品罪嫌，惟上開案件係發生於95年
    1月17日，而被告誤信辛○○所言，受託擔任丙○○辯護人
    之時間係95年1月25日，此間相距有1年半之時間，檢察官以
    事後96年6月間之判決而推定被告於95年1月間有犯罪動機，
    誠有悖於論理法則，難認有據。至檢察官雖謂證人丙○○
    所述被告叫伊不要講是宋大哥幫伊請的等語，係看守所尚未
    正式錄音前之對話云云。但查，依據律師接見之實務經驗而
    言，收押禁見之收容人在錄音機尚未啟動前，管理員不會准
    許律師與收容人對話，是檢察官前開指稱，顯屬臆測，不能
    採認。實則犯罪嫌疑人或被告在被法官諭知羈押及禁見之前
    ，均保有基本之通訊人權，即使在檢察官向法院聲請羈押，
    但在法院獲准前，被告之通訊權均仍存在；而在此之前（即
    法官諭知羈押禁見之前），諸多被告均會利用此段時間，向
    外交代事情或尋求親友、律師協助等等，是有關本案中之丙○○極有可能亦是利用在諭知羈押、禁見前，以電話通知辛○○為其委任戊○○律師為辯護人。且法務部歷年來亦有函
    釋，認為羈押、禁見之被告，仍得以書信通知家屬代為選任
    辯護人，參以辛○○前亦證稱「其向被告說是丙○○的家人
    要委任其為辯護人」等語，足以推知，丙○○極有可能是以
    此方式選任戊○○為辯護人。況且，果被告有幫助宋永田串
    證之意，為何在丙○○羈押禁見期間，被告僅前往接見一次
    ，其餘則均委由其事務所內其他律師代為接見或出庭？且何
    以查無被告與宋永田聯絡之證據？檢察官徒以辛○○前後不
    符，顯有瑕疵之供述為據，臆測被告早已知悉丙○○與辛○○間具有利益衝突，且該案與宋永田有密切關係，指稱被告
    擔任丙○○辯護人有其他不法動機云云，難認已盡舉證之責
    。檢察官上訴理由謂：被告既辯稱係丙○○之家人欲委任
    律師，為何委任狀上未蓋用丙○○家人之印章，而係蓋用羈
    押禁見中之「丙○○」之印章？被告未親見丙○○家人之身
    分證件，復未進一步以電話與丙○○之家人確認，何以僅憑
    辛○○片面之詞，即率然使用丙○○之印章書立委任狀？且
    被告果真誤認係受丙○○之家人委任，何以於看守所接見丙○○時不加以說明，反而叫其不要多問，以防被錄音，足見
    被告所辯均係事後卸責之詞云云。但查：一證人辛○○於偵
    查中之證述雖有不一致情形，先後證稱：「其向被告說是丙○○的家人要委任其為丙○○辯護人」、「其向被告說是丙○○本人要委任其為辯護人」云云，惟辛○○初始來所時係
    表示丙○○因案遭羈押禁見，並轉知丙○○「本人」要委任
    被告為辯護律師之意，此據證人即被告事務所員工己○○、
    庚○○於96年8月6日應檢察官訊問時所為證述，以及依檢察
    官所提出之95年彰檢榮黃監字第000086號譯文所示辛○○與
    被告事務所小姐之對話內容足證，佐以丙○○、辛○○前均
    曾委任被告辦案，丙○○甚且係透過辛○○之介紹而來，當
    時丙○○已被收押禁見，被告在辦理接見之前，既未面會丙○○，自無法直接與其確認。辛○○表明丙○○之家人亦同
    意委任被告等情節，且之前辛○○帶丙○○到事務所寫過書
    狀，因有這種信用關係在，被告因此誤信已經獲得丙○○「
    本人」合法之授權，始持丙○○前留存於事務所之木頭章蓋
    用在案爭委任狀之委任人欄，又丙○○若是沒有委任被告之
    意，在第一次接見的錄音，丙○○應該會有質疑，但從律見
    對話紀錄，丙○○並沒有提出質疑。綜此情節與一般事理尚
    無悖離，被告至多僅有查證上之疏失，尚難遽論以行使偽造
    私文書罪嫌。檢察官質疑被告既辯稱係丙○○之家人欲委任
    律師，為何委任狀上未蓋用丙○○家人之印章，而係蓋用羈
    押禁見中之「丙○○」之印章云云，因認被告所辯不能採信
    ，顯係斷章取義。二被告以辯護人身分接見丙○○僅95年1
    月25日1次，而該次彰化看守所收容人律師接見紀錄簿中，
    並無證人丙○○於偵查中所述：「戊○○到監獄來接見我時
    ，我就問他說是否為宋大哥幫我請的，戊○○說不要講那些
    ，看守所有錄音....戊○○律師有去看守所看我一次，他說
    知道的就說，不知道的就說不知道」云云之記載，故檢察官
    指稱被告果真誤認係受丙○○之家人委任，何以於看守所接
    見丙○○時不加以說明，反而叫其不要多問，以防被錄音，
    足見被告所辯均係事後卸責之詞云云，顯欠根據，不足採認
    。檢察官上訴理由謂：證人己○○、庚○○均證稱只有被
    告家屬才能委任，朋友不能委任，則辛○○既非丙○○之家
    人，復未持任何證明文件，何能委件被告擔任丙○○之辯護
    人？顯見辛○○證稱其並未成功委任等語屬實，益見被告在
    未向丙○○確認之情況下即接受委任，實有蹊蹺云云。但查
    ，本案初始係辛○○來所表示丙○○因案遭羈押禁見，並轉
    知丙○○「本人」要委任被告為辯護律師之意，此據證人即
    事務所員工己○○、庚○○於96年8月6日應檢察官訊問時所
    為證述即明，加以丙○○、辛○○2人前均曾委任被告辦案
    ，丙○○甚且係透過辛○○之介紹而來，而委任律師原不以
    簽立書面或本人親自前來為必要，口頭委任或委由他人辦理
    亦發生效力，故辛○○來所自稱丙○○因案遭羈押禁見，係
    丙○○「本人」要求其來所辦理委任云云之時，被告不疑有
    他，信以為真，在認為已經獲得丙○○合法授權之情況下，
    始同意接受委任，故本案乃特殊之例外情形，尚非得以證人
    己○○、庚○○前開所述為據，遽為不利被告之論斷。檢
    察官上訴理由謂：縱認丙○○於偵查中之辯護期間未表明其
    未曾委任被告，而認其有追認之意，惟丙○○事後之追認與
    被告已成立之罪名並無影響云云。但查，丙○○與被告間「
    自始」即就委任被告擔任辯護律師一事達成合意，此見：一
    被告及事務所內之受僱律師先後於95年1月25日、同年2月14
    日、同年2月24日三度前往看守所接見丙○○時，丙○○就
    上開委任情事均無異議；二丁○○律師於95年2月14日接見
    時，丙○○向丁○○律師表示：「為何被聲押，請張律師（
    即被告）來一下」等語；三丙○○於95年2月22日應檢察官
    訊問時，明白表示待其與律師（即被告）研究後再行決定是
    否認罪等語足證，檢察官謂丙○○於偵查中未表明其未曾委
    任被告之行為，僅係「事後」追認，與被告已成立之罪名並
    無影響云云，洵有誤會。再者，被告從事法律實務工作十
    餘年，先後擔任檢察官及律師，對於實務運作知之甚詳，若
    偽造刑事委任狀，勢必在看守所及臺灣彰化地方法院檢察署
    等處留下該偽造委任狀之相關證據，若事先知悉未得丙○○
    本人授權委任，是否有必要為阻止丙○○供出對宋永田不利
    之證詞，而干冒偽造文書之風險，況且依卷內證據亦無法認
    定被告曾為該運輸毒品案件而與宋永田有所聯絡，實難單以
    被告曾係宋永田之法律顧問一情，而遽行認定被告為幫助宋
    永田而萌生偽造文書之故意。此外，果如檢察官所指訴，被
    告偽造委任狀前往看守所接見丙○○，係為代宋永田瞭解案
    情，以利串證，衡情論理，被告應自行前往接見，並於接見
    後向宋永田報告丙○○所述經過，然丙○○自95年1月20日
    收押禁見至95年5月19日解除禁見，羈押期間，律師接見共
    三次，分別係95年1月25日、2月14日、2月24日，其中被告
    接見丙○○僅95年1月25日一次，其餘二次接見及95年2月22
    日檢察官偵訊則均由被告事務所之受僱律師前往，且卷查並
    無被告與宋永田聯絡之證據，故本件並無具體證據足以推論
    被告具有偽造文書之動機及犯意，而客觀上亦確有辛○○至
    被告事務所要求被告擔任丙○○辯護人之事實，被告辯稱其
    因誤信辛○○之言，而認為丙○○有委任其擔任辯護人之意
    等語，洵非無據。據上所陳，縱認被告對於辛○○表示其受
    丙○○授權而委任被告擔任辯護人乙情是否真實，未進一步
    詳查即接受委任，而有疏失，亦難執此而認定被告具有偽造
    文書之故意。從而被告於製作刑事委任狀時，既因尚乏積極
    證據證明其有主觀犯意，則其事後持交看守所及臺灣彰化地
    方法院檢察署人員之舉，即非明知該委任狀為偽造文書猶加
    以行使之故意行為，要難論以行使偽造私文書罪。本件被告
    確係本於受有合法委任之主觀意識，並無偽造私文書以行使
    之故意，懇請駁回公訴人之上訴，維持原審判決，以免冤抑
    等詞。
五、有關於證據能力部分：
    本件被告及其選任辯護人對於證據能力部分，初於本院98年
    3月2日及98年5月11日行準備程序時均係表示無意見 ，迨至
    本院審理時被告之選任辯護人則爭執證人丙○○、辛○○ 2
    人在偵查中所述無證據能力；另檢察官亦主張有關電話通訊
    監察譯文的部分就辛○○所述並無證據能力。經查：
  (一)按刑事訴訟法第158條之3規定：「證人、鑑定人依法應具結
    而未具結者，其證言或鑑定意見，不得作為證據。」所謂「
    依法應具結而未具結者」，係指檢察官或法官依刑事訴訟法
    第175條之規定，以證人身分傳喚被告以外之人 （證人、告
    發人、告訴人、被害人、共犯或共同被告）到庭作證，或雖
    非以證人身分傳喚到庭，而於訊問調查過程中，轉換為證人
    身分為調查時，此時其等供述之身分為證人，則檢察官、法
    官自應依本法第186條有關具結之規定 ，命證人供前或供後
    具結，其陳述始符合第158條之3之規定，而有證據能力（最
    高法院96年度台上字第3527號判決意旨參見）。本件證人辛○○於97年8月1日經檢察官以證人身分傳喚到庭，惟檢察官
    在該次訊問調查時 ，並未依刑事訴訟法第186條有關具結之
    規定，命證人供前或供後具結，是以證人辛○○於97年8月1
    日所為之證述依法自無證據能力。
  (二)按刑事訴訟法第159條之1規定：被告以外之人於審判外向法
    官所為之陳述，得為證據。被告以外之人於偵查中向檢察官
    所為之陳述，除顯有不可信之情況者外，得為證據。再按刑
    事訴訟法第159條之1第2項所規定 ：「被告以外之人於偵查
    中向檢察官所為之陳述，除顯有不可信之情況者外，得為證
    據。」其中所謂「顯有不可信之情況」之條件，核指陳述當
    時之「週遭客觀情況」而言，亦即須陳述當時，週遭存有客
    觀顯有不可信之特別情況，於偵查中向檢察官所為之陳述，
    始欠缺證據能力 （最高法院98年度台上字第949號判決意旨
    參見）。本件證人辛○○於96年7月16日、97年8月14日、證
    人丙○○於96年6月1日、97年 8月14日及證人己○○、庚○○2人於96年 8月6日在檢察官偵訊時所為之陳述，本院審酌
    證人辛○○、丙○○、己○○及庚○○等人上開於檢察官偵
    訊時係經檢察官告知具結之義務及偽證之處罰，並命證人朗
    讀結文後具結，衡情證人辛○○、丙○○、己○○及庚○○
    等人自必小心謹慎以免觸犯偽證罪，且被告及其選任辯護人
    於本院審理時均未提出、主張任何可供證明證人辛○○、丙○○、己○○及庚○○等人上開於檢察官偵訊時所為之陳述
    ，究有如何之「顯有不可信之客觀情況」以供本院得以調查
    審認，足認證人辛○○、丙○○、己○○及庚○○等人於檢
    察官偵訊時經具結結證所為之證詞，得為證據，而有證據能
    力。另被告及其選任辯護人主張稱： 證人辛○○、丙○○2
    人於檢察官偵訊時之訊問筆錄（指已具結者），其中證人辛○○於偵查中之證述有不一致情形，另證人丙○○於偵查中
    之證述與卷內彰化看守所收容人律師接見紀錄簿之記載不符
    ，且亦與檢察官命檢察事務官針對被告95年 1月25日接見丙○○之錄音光碟製作之勘驗筆錄內容不合，然此均非屬證人
    辛○○、丙○○ 2人於檢察官訊問陳述當時之週遭客觀情況
    ，不能據此認係法條所謂「顯有不可信之情況」，應併予指
    明。
  (三)按有事實足認被告或犯罪嫌疑人有最輕本刑為 3年以上有期
    徒刑之罪嫌，並危害國家安全或社會秩序情節重大，而有相
    當理由可信其通訊內容與本案有關，且不能或難以其他方法
    蒐集或調查證據者，得發通訊監察書。通訊監察書，偵查中
    由檢察官依司法警察機關聲請或依職權核發，審判中由法官
    依職權核發。又除法律另有規定外，實施刑事訴訟程序之公
    務員因違背法定程序取得之證據，其有無證據能力之認定，
    應審酌人權保障及公共利益之均衡維護。修正前通訊保障及
    監察法第5條第1項第1款、第2項、刑事訴訟法第158條之4分
    別定有明文。本件關於另案犯罪嫌疑人黃金龍（即與丙○○
    、辛○○共犯運輸毒品案件之人）所使用之00-0000000號電
    話之監聽錄音，為經臺灣彰化地方法院檢察署核准在案（即
    95年彰檢榮黃監字第000086號），係依法所為之監聽；況審
    酌電話監聽侵害權益之種類及輕重、對於被告訴訟上防禦不
    利益之程度、犯罪所生之危害或實害等情形，兼顧人權保障
    及公共利益之均衡維護，亦認本件此部分電話監聽合於比例
    原則，是認應具有證據能力。至司法警察依據監聽錄音結果
    予以翻譯而製作之監聽譯文，屬於文書證據之一種，於被告
    或訴訟關係人對其譯文之真實性發生爭執或有所懷疑時，法
    院固應依刑事訴訟法第165條之1第2項規定 ，以適當之設備
    ，顯示該監聽錄音帶之聲音，以踐行調查證據之程序，俾確
    認該錄音聲音是否為通訊者本人及其內容與監聽譯文之記載
    是否相符；或傳喚該通訊者；或依其他法定程序，為證據調
    查。倘被告或訴訟關係人對該通訊監察譯文之真實性並不爭
    執，即無勘驗辨認其錄音聲音之調查必要性，法院於審判期
    日如已踐行提示監聽譯文供當事人辨認或告以要旨，使其表
    示意見等程序並為辯論者，其所為之訴訟程序即無不合（最
    高法院97年度台上字第5940號判決意旨參見）。有關卷附證
    人辛○○與被告律師事務所小姐之監聽譯文（指96年度他字
    第993號卷第98頁），業經證人辛○○、己○○及庚○○3人
    於檢察官偵訊時分別坦承係渠等間之對話 （詳見96年7月16
    日及96年8月6日檢察官訊問筆錄），是以該監聽譯文當亦有
    證據能力。
  (四)按刑事訴訟法第159條之5第2項所定 ：「當事人、代理人或
    辯護人於法院調查證據時，知有第159條第1項不得為證據之
    情形，而未於言詞辯論終結前聲明異議者，視為有前項之同
    意。」乃係基於證據資料愈豐富，愈有助於真實發現之理念
    ，酌採當事人進行主義之證據處分權原則，並強化言詞辯論
    主義，透過當事人等到庭所為之法庭活動，在使訴訟程序順
    暢進行之要求下，承認傳聞證據於一定條件內，得具證據適
    格。 此種「擬制同意」，因與同條第1項之明示同意有別，
    實務上常見當事人等係以「無異議」或「沒有意見」表示之
    ，斯時倘該證據資料之性質，已經辯護人閱卷而知悉，或自
    起訴書、原審判決書之記載而了解，或偵、審中經檢察官、
    審判長、受命法官、受託法官告知，或被告逕為認罪答辯或
    有類似之作為、情況，即可認該相關人員於調查證據之時，
    知情而合於擬制同意之要件（最高法院96年度臺上字第4174
    號判決意旨參見）。經查，本案除上揭所述證據能力部分外
    ，其餘卷內所引用之供述證據（含言詞及書面），其性質屬
    於證人於審判外的陳述，而為傳聞證據，且查無符合刑事訴
    訟法第159條之1至之4等前4條之情形者，原雖無證據能力，
    然此部分供述證據（含言詞及書面）內容，業經本院審理時
    予以提示並告以要旨，且經檢察官、被告及辯護人表示意見
    。當事人及辯護人均已知上述供述證據乃傳聞證據，且被告
    及其選任辯護人均表示無意見，依上開規定，參酌上開供述
    證據作成時，或因距離案發時間較近；或因較無人情施壓或
    干擾，且亦無違法、不當取供之情形存在，認為以之作為本
    案之證據亦屬適當，自均有證據能力。
六、檢察官上訴意旨暨本院公訴蒞庭檢察官之論告意旨：
  (一)原審判決被告戊○○無罪，固非無見。惟查：
  一被告於93年至94年間擔任宋永田之選任辯護人，處理宋永田
    販賣毒品案件，有本署93年度偵字第6317號起訴書附卷足參
    。又其自承曾受過證人辛○○、丙○○之委任，處理毒品案
    件，足見被告對於宋永田與證人辛○○、宋永田與證人丙○○間之關係早已知悉，而證人丙○○於95年 1月17日共同運
    輸毒品犯嫌，業經臺灣彰化地方法院於96年6月6日判決，並
    已認定證人丙○○與宋永田、證人辛○○與宋永田係共犯，
    在該案查獲之初，尚未追查出宋永田之際，宋永田為避免證
    人丙○○將案情合盤供出，自當尋求最熟識且信任之律師，
    為其瞭解證人丙○○之供述內容，由此足見被告有本件偽造
    並行使刑事委任狀之動機。
  二再者，證人丙○○於前案偵查及審理中之證述：伊被收押，
    親戚朋友沒有人知道，因為伊被禁見，被告到監獄來接見伊
    時，伊就問被告說是否為宋大哥幫伊請的，因為被告是宋大
    哥的法律顧問，被告說不要講那些，沒有什麼大哥，看守所
    有錄音，伊知道被告是宋大哥請來的，會影響伊的供述內容
    ，是後來解除委任，伊才供出宋大哥，被告有去看守所看伊
    一次，他說知道的就說，不知道的就說不知道，伊怕自白會
    被被告看到，怕會變成整個案情推到伊身上，因為辛○○一
    口咬定伊是主謀，後來伊自己也承認是宋永田指使的，伊怕
    被告看到自白後，宋永田會知道，有要求檢察官將自白封起
    來，因為之前毒品案件，有請被告幫伊寫上訴狀，事務所的
    小姐有幫伊刻一個印章，就放在事務所裡，伊沒有授權被告
    可以在日後的案件使用該印章等語，而被告所提出之元誠法
    律事務所95年 1月25日律見資料上載明：「大陸太太如有困
    難，請『朋友』幫忙一下」等語，證實證人丙○○確實有向
    被告提到宋永田，從而，證人丙○○確實無意委任被告為辯
    護人，甚且因被告為之辯護而影響其陳述之自由意識。再者
    ，證人丙○○所述被告叫其不要講是宋大哥幫他請的等語，
    應係在看守所尚未正式錄音前之對話，故該段對話未錄到音
    乃事所當然。又證人丙○○與被告素無怨隙，有何虛捏事實
    誣陷之必要？原審徒以未能勘驗得該段對話，即認證人周棓
    植所述不實，顯為率斷。
  三復就證人蔡麗貞於前案在偵查中及審理中證稱：宋永田於93
    年2月聘請被告為法律顧問，證人丙○○於95年1月19日因毒
    品案羈押禁見，伊於「同日在警局做完筆錄回家後，就打電
    話給被告」，向被告說伊因代收包裹被抓，被告也知道證人
    丙○○被抓，也有向被告說伊是因為代收丙○○的包裹被抓
    ，被告知悉伊和證人丙○○是同案被告，證人丙○○被羈押
    後隔1、2天，宋永田打電話給伊，要伊去找被告到看守所接
    見證人丙○○，並向被告說委任狀到看守所再給證人丙○○
    簽名，伊打電話去被告的事務所時，事務所小姐說要證人丙○○的家人簽名，並交付報酬才算委任，伊後來有向宋永田
    聯絡，把情況跟他說，並說這樣就不算委任，宋永田就沒有
    再講什麼，事後，伊聽宋永田的太太宋吳淑姬到店裡，有說
    她聽到宋永田打電話給被告，事後宋永田有要求伊打電話請
    被告的事務所影印證人丙○○的案件卷宗等語，足證被告早
    已知悉證人丙○○與辛○○ 2人間具有利益衝突，且該案與
    宋永田有密切關連，而證人辛○○雖曾向被告表示證人丙○○的家人欲委任其為辯護人，但當時委任並沒有完成。參以
    證人辛○○打電話至元誠法律事務所，請求調閱證人丙○○
    案件之卷證資料時，因不知悉證人丙○○委任何人，因此詢
    問：「那他現在委任什麼人呢？」等語，有95年彰檢榮黃監
    字第000086號通訊監察譯文在卷足考，足證證人辛○○雖曾
    向被告表示證人丙○○的家人欲委任其為辯護人，但當時委
    任並沒有完成，否則其不會在明知已委任被告之情形下，還
    口出此言。
  四另證人己○○、庚○○任職於被告所開設之元誠法律事務所
    ，按諸常理，渠等證詞極可能一面傾向有利於被告，然證人
    己○○卻證述：伊在元誠法律事務所任職 3年多，知道委任
    要家屬才行，朋友不行，在事務所期間，沒有案件是朋友來
    委任成功的等語；證人庚○○亦證稱：只有家屬才能委任，
    朋友不能委任，因為其他律師會說要家屬才能委任等語，均
    十分肯定地表示只是朋友是不能委任，則證人蔡麗貞並非證
    人丙○○之親屬，何能單獨至被告所開設之事務所，在無任
    何證明文件下，即為證人丙○○委任被告為辯護人，是證人
    辛○○所證述其當時並未委任成功等語，足堪採信。益徵被
    告事後在未向證人丙○○查證之情況下，即接受本件委任案
    ，實有蹊蹺。
  五再查，被告曾任檢察官10餘年，且已執業律師多年，其既辯
    稱係證人丙○○之家人欲委任律師，為何於委任狀上未蓋證
    人丙○○家人之印章，而是蓋用羈押禁見中之「丙○○」印
    章？又被告既未親見證人丙○○家人之身分證件，亦未進一
    步以電話與證人丙○○之家人確認，何以僅憑證人辛○○片
    面之詞，即率然使用證人丙○○之印章書立委任狀？再如被
    告果真誤認係受證人丙○○之家人委任，為何於看守所接見
    證人丙○○時未加說明，反而叫其不要多問，以防被錄音？
    凡此具見被告所辯乃事後卸責之詞，不足採信。
  六復按刑法第210條所謂偽造私文書足以損害於公眾或他人 ，
    祇須偽造時足以發生損害為已足，至真正名義人之事後追認
    ，與其已成立之罪名，並無影響，最高法院25年度上字第21
    23號著有判例可資參照。是以縱認丙○○於偵查中，被告為
    其辯護期間，未表明其未曾委任被告，而認其有追認之意，
    惟被告所為，使羈押禁見之意義蕩然無存，且使被辯護之丙○○無法於偵查庭中自由陳述，嚴重影響司法偵查程序。被
    告於偽造委任狀而持以進入臺灣彰化看守所接見及於偵查中
    執行辯護時，即足以生損害於丙○○、司法及監所機關對於
    辯護及接見之管理，揆之前揭判例，被告所為應該當偽造文
    書之犯行無訛。從而，原審漠視以上諸點不符常理之處，而
    遽下被告無罪之判決，實有未當。本件原判決認事用法既有
    未洽，請將原判決撤銷，更為適當合法之判決。
  (二)本院公訴蒞庭檢察官之論告意旨：
  一證人丙○○從另案乃至本案，不管在任何一次訊問時，始終
    堅決證述他並無直接委託被告戊○○律師為選任辯護人，也
    沒有透過其他人轉委任被告戊○○律師為選任辯護人，這個
    是事實，而且也是原審判決所是認的事實，因此不管原審勘
    驗光碟的結果，丙○○有沒有所說的言詞出現在光碟上；或
    是臺灣彰化看守所如何回函當時他們在面見的時候對收押禁
    見的被告如何操作的情節，都不足以改變丙○○並無委任被
    告戊○○律師為運輸毒品案選任辯護人的事實，首先必須加
    以確定。
  二再者有關證人辛○○，她在鈞院作證時，當著三位法官面前
    簽立結文表示願意負偽證罪的結果，向鈞院明確表示他當時
    跟被告戊○○律師說是丙○○的家人（加重語氣）要來委託
    被告戊○○律師為該運輸毒品案的選任辯護人，是丙○○的
    家人要委任，而證人辛○○在鈞院所為的證述與被告戊○○
    律師在臺灣彰化地方法院檢察署檢察官訊問時，被告戊○○
    律師對此問題回答臺灣彰化地方法院檢察署檢察官也是說丙○○的友人辛○○說丙○○的家人要幫他委任律師，被告戊○○律師的辯詞在臺灣彰化地方法院檢察署九十六年偵字第
    七五五八號起訴書證據犯罪事實條欄標示的非常清楚，而相
    關筆錄也是如此記載，而被告在偵查第一時間接受檢察官訊
    問時所說與證人辛○○在鈞院所述一樣，換言之，從作證及
    被告在檢察官訊問過程及回答內容，可看出辛○○當時跟被
    告戊○○律師所講的，確實是丙○○的家人要委任戊○○律
    師為丙○○運輸毒品案的選任辯護人，這應該是屬於事實，
    否則不會被告戊○○律師在偵查第一時間他的供述跟辛○○
    在鈞院三位法官面前結證的證述兩者是相同的，所以依照證
    據法則以及相關案件之訊問過程以及相關的利害關係，我們
    認為這具有高度的可信性，因此從這點出發，兩位證人也就
    是被告戊○○律師事務所的小姐在地院作證說他們恰好在旁
    邊，兩人都有很仔細聽到辛○○是講丙○○本人要委任，這
    關鍵點兩人的作證，恰巧與被告戊○○律師在偵查中所供述
    不一致，也跟辛○○在鈞院結證情形不一致，反而跟被告戊○○律師在原審開庭時所改稱，在判決書裡面寫的很清楚，
    改稱說當初辛○○到其事務所是說丙○○本人要委託他當辯
    護人的辯詞是一致的，換言之，與被告戊○○律師有僱傭關
    係的兩位證人，在原審作證跟被告在原審供詞就符合了，被
    告在原審翻異前詞，從辛○○說是丙○○的家人要幫他委任
    ，被告翻成丙○○本人要委任他當辯護律師，隨即兩位證人
    在一審也來證稱說有聽到辛○○說是丙○○本人要委託他，
    因此從證據法則而言，兩位證人所述是迴護配合被告的證詞
    ，我們認為是不足採信的，另外這兩位證人對於辛○○有無
    拿委任的律師費用去事務所，以及在事務所的委任單上收取
    金額是誰拿來的，日期是什麼時候，收取金額是多少，故意
    漏記，在這單子上面看不到，跟一般委任的法則，一般委任
    情形，一般律師收取費用的情形也不同，而且這兩人對於當
    時為什麼不將收取的律師費用明白皆記載在接辦單上，兩位
    證人所述也不一樣，卷宗的保管兩位證人所述也是南轅北轍
    ，更可看出這兩位證人證述，是不可採信的，當然有一通通
    訊電話譯文，也就是辛○○與事務所小姐的通話譯文，這譯
    文裡面，雖然辛○○有回答說，喔這樣，那怎麼奇怪，是他
    要我們要幫他請律師，怎麼講話都是顛顛倒倒，雖然辛○○
    有講過這些話，但是參照原審判決第五頁完整把這通電話通
    訊譯文整個翻譯出來，我們仔細核閱後可看出來，辛○○為
    什麼在電話內會講這段話，原來是受到被告事務所小姐，在
    對話之前加以引導、甚至加以誘導所講出來的回答，這部分
    是屬於在引導、誘導之下，辛○○配合事務所小姐的回答，
    這是屬於證人於審判外陳述，因此無證據能力，若鈞院認這
    是屬於機械式的錄音內容而認有證據能力，我們認這部分證
    據價值相當低，因律師事務所小姐一接電話過來，就開始對
    辛○○講這些話，這事務所小姐說蔡小姐，丙○○那時本不
    是我們受他委任的，後來你又來請我們委任，後來你又來請
    我們委任，公訴檢察官不是故意把他重複，而是事務所小姐
    在電話裡面對這句話本身重複兩次，重點擺在這裡，後來你
    又來請我們委任，在提示辛○○說是你請我們委任的，這點
    先不要忘記喔，所以在電話錄音譯文裡面，事務所小姐這句
    話重複兩次，接著事務所小姐又加以把檢察官拿出來說，檢
    察官說你的立場衝突，而且丙○○向檢察官說他們沒有來委
    任我們，怎麼我們會去幫他辯護呢，檢察官就在查為什麼丙○○沒有來委任呢，我們為何會接受他的委任呢，所以檢察
    官在查，所以我們就解除委任，把檢察官查案幌子拿出來，
    在電話另一頭的辛○○，先接到是你來委任的，後事務所小
    姐又對他講檢察官來查這情形，丙○○說他沒有來委任，於
    是才有這回答說，怎麼那麼奇怪，是他要我們幫他請律師，
    從電話錄音譯文前後觀之，這種說詞，這種回答，證據價值
    上相當低微，而不足採信，反觀辛○○在鈞院簽立結文，仍
    然堅稱當時是向被告戊○○律師說丙○○的家人要來委任他
    ，但是後來沒有談成，因拿不到丙○○家人的印章，因此沒
    有委任成功，且沒有付過律師費用，這種說詞才真正可採信
    ，因此電話錄音譯文，不足採信。
  三而且一般情形之下，有關律師費用的給付，通常說辛○○你
    的律師費用沒有付，辛○○就說我有付，但這件是倒過來，
    被告說你的律師費已經支付了，辛○○說我沒有拿給你律師
    費用，與一般常情引起的糾紛不同，為什麼會有這樣情形，
    假設辛○○有付這五萬元，為何不大方承認呢，辛○○在其
    毒品案判決無罪的理由，並沒有拿他沒有去委任，或有沒有
    去委任來當無罪理由，檢察官上訴最高法院也沒有拿辛○○
    有無替丙○○去委任被告戊○○律師來當作上訴理由，換言
    之，辛○○在其運輸毒品案件是否有罪，跟他是否有替丙○○的家人委任被告戊○○律師這點毫無關聯，辛○○不必要
    為了什麼理由而來否認說我曾經來委任並且出這個錢，實在
    想不出來，假如他確實有說是丙○○本人委任，而且也給付
    五萬元，辛○○有什麼理由在鈞院三位法官面前否認這事實
    呢，反而依照辛○○所述，他去被告戊○○律師事務所並不
    是他自己願意去，而是他的幕後老闆要他去的，如果律師費
    用有給付的話，由辛○○的證詞來看，這五萬元也不可能辛○○支出的，應該幕後的老闆所提出的金錢，這個錢交給辛○○就是要付律師費用，如果辛○○否認律師費用他有付的
    話，就會被懷疑他是不是有侵占這五萬元，如果他有侵吞，
    他否認的話，反而會招致法律上的不利，但是辛○○也證述
    他沒有侵吞，因委任並沒有成功，因委任沒有成功，所以辛○○才在電話中講丙○○現在是委任哪位律師來當他的辯護
    律師，才會有這問題出現，如果委任成功了錢也付了，相信
    在電話譯文裡面，辛○○不須要在問丙○○是委任哪位律師
    做他的選任辯護人，這反而是多此一問，因此本件原審檢察
    官起訴被告在明知辛○○來跟他講的時候，是說丙○○的家
    人要他代替委任律師，後委任沒有成功，但是被告利用其持
    有丙○○的印章而擅自在委任狀上蓋丙○○的印文而涉嫌偽
    造文書的情形，我們認為原審檢察官起訴的事實是正確的，
    原審對於公訴檢察官剛所為陳述，並沒有詳細剖析個個證據
    之間的來龍去脈，對於證據價值做適當說明，原審在採證認
    事上，仍然有所違誤，請求鈞院撤銷原判決，另為適法判決
    。
  四有關這部分，我們引用刑事訴訟法第27條第 2項規定明顯（
    朗讀上開條文），被告戊○○律師從事法律行業多年，對這
    條規定不可不知道，換言之，如果是被告本人委任，才可蓋
    被告本人的印章，如果是獨立選任人來委任，不能蓋被告本
    人印章，要蓋獨立選任人的印章，不可將被告本人委任跟獨
    立選任人的委任加以混淆，我們認為在整個情況下，被告戊○○律師本身有涉及刑法第216條、210條的行使偽造私文書
    罪嫌，請鈞院依法判決。
七、本院查：
  (一)本件丙○○曾因委託被告撰寫上訴書而授權被告代刻印章，
    事後丙○○並未將該枚印章取回，而留存在被告所經營之法
    律事務所內，後被告乃持該枚印章蓋用在本件刑事委任狀上
    等情，核證人丙○○在卷內歷次結證所稱與被告所供均相符
    ，並有丙○○94年8月2日刑事聲明上訴狀影本（即對本院94
    年度上訴字第1030號判決上訴最高法院之上訴狀，見96年度
    他字第993號卷第87頁）；及95年1月25日丙○○之刑事委任
    狀影本（見95年度偵字第884號卷第61頁） 附卷可稽，經比
    對（本院係以印文斜角對摺後，多方向加以比對印文字體位
    置及大小）所蓋二枚印文後，其印文大小及字體位置並無不
    符之處，故該本案95年1 月25日委任狀上之丙○○印章係為
    真正而非盜刻所得，應可認定。此外，益可見丙○○確曾因
    另案而委任被告，且亦僅係以蓋用印章於刑事聲明上訴狀上
    ，而非以本人親自簽名之方式為之。
  (二)經本院詳閱全案卷證內容均查無任何有關之被告本人與辛○○間；或被告本人與宋永田間之監聽紀錄及資料，此應先予
    指明。而被告及犯罪嫌疑人得隨時選任辯護人係刑事訴訟法
    第27條第1項所明定，本案被告為執業律師 ，依法當可因被
    告及犯罪嫌疑人之選任而充為辯護人，復可受聘擔任法律顧
    問，雖被告不否認曾擔任宋永田之法律顧問，並於93年至94
    年間擔任宋永田之選任辯護人，處理宋永田所涉之販賣毒品
    案件；又被告復自承曾受過辛○○、丙○○之委任，處理毒
    品案件，然依本案卷內之全部卷證資料，不論再為如何之詳
    細比對、推敲，實均無從查得被告早已知悉宋永田與辛○○
    、宋永田與丙○○間之關係之結論，而此部分公訴人及本院
    蒞庭之檢察官對此亦未提出任何積極證據以實其說，本院認
    自不得僅因被告曾擔任宋永田之選任辯護人及法律顧問；與
    被告曾受過辛○○、丙○○之委任，處理毒品案件，即臆測
    、推論被告早已知悉宋永田與辛○○、宋永田與丙○○間之
    關係。從而檢察官上訴理由所指：「----而證人丙○○於95
    年 1月17日共同運輸毒品犯嫌，業經臺灣彰化地方法院於96
    年6月6日判決，並已認定證人丙○○與宋永田、證人辛○○
    與宋永田係共犯，在該案查獲之初，尚未追查出宋永田之際
    ，宋永田為避免證人丙○○將案情合盤供出，自當尋求最熟
    識且信任之律師，為其瞭解證人丙○○之供述內容，由此足
    見被告有本件偽造並行使刑事委任狀之動機」乙節，實屬速
    斷，本院自不得據此逕為不利被告之認定。
  (三)再者，被告果如公訴人所指早已知悉宋永田與辛○○、宋永
    田與丙○○間之關係，何以於製作委任狀時需同時將被告事
    務所內之受僱律師亦一併登記為受任人（指丁○○、甲○○
    律師），衡情被告如明知其是要幫宋永田勾串證人丙○○；
    及了解丙○○之供述內容，則應於委任狀內僅登載其一人為
    受任人即可，並始終由被告一人獨自親力親為，如此不僅可
    以保密，在細節上更可以達到被告與宋永田所約定之目的。
    惟查，丙○○自95年1月20日收押禁見至95年5月19日解除禁
    見，羈押期間律師接見共三次，分別係95年1月25日、2月14
    日、2月24日，其中被告接見丙○○僅95年1月25日一次，其
    餘二次接見及95年 2月22日檢察官之偵訊則均由被告事務所
    之受僱律師丁○○前往。此外，再依檢察官命檢察事務官針
    對被告於95年 1月25日接見丙○○之錄音光碟製作之勘驗筆
    錄（詳見96年度他字第993號偵查卷第45至48頁） 內容所示
    ，被告在該次律見中與丙○○之對話內容中，亦查無任何段
    落有顯現出勾串之跡象。再參酌以全案卷內並無被告與宋永
    田聯絡之證據，亦查無積極證據足以證明被告曾交予或告知
    宋永田、辛○○任何有關於丙○○於偵查中之相關資料，則
    本案被告是否具有偽造文書之動機及犯意，要非無疑。
  (四)至本院公訴蒞庭檢察官認「依辛○○與被告事務所小姐的通
    話譯文，這譯文裡面，雖然辛○○有回答說，喔這樣，那怎
    麼奇怪，是他要我們要幫他請律師，怎麼講話都是顛顛倒倒
    ，雖然辛○○有講過這些話，但是參照原審判決第五頁完整
    把這通電話通訊譯文整個翻譯出來，我們仔細核閱後可看出
    來，辛○○為什麼在電話內會講這段話，原來是受到被告事
    務所小姐，在對話之前加以引導、甚至加以誘導所講出來的
    回答，這部分是屬於在引導、誘導之下，辛○○配合事務所
    小姐的回答」乙節，經查，依卷附之95年彰檢榮黃監字第00
    0086號通訊監察譯文 （見96年度他字第993號卷第98頁）可
    知，該次通話係由辛○○發話，並非由被告事務所發話，且
    依該次通話譯文一開始「B （即被告律師事務所小姐）：喂
    ，你好。A（即辛○○）： 你好我辛○○，我能不能麻煩你
    幫我調丙○○的案卷，能不能影印一份給我。B：嘿---喔--
    全部嗎？丙○○全部的卷嗎？A：對---。B：喔--好。A：那
    麻煩你影印好再打電話給我，我再去拿。」，綜觀上開譯文
    內容明顯可見辛○○係為某特種目的，主動撥打電話至被告
    之律師事務所，始有以下其餘之對話，從而檢察官認：「辛○○在該次電話之對話，係受到被告事務所小姐，在對話之
    前加以引導、甚至加以誘導所講出來的回答，這部分是屬於
    在引導、誘導之下，辛○○配合事務所小姐的回答」乙情，
    顯與通訊監察譯文內容不符。且本案被告律師事務所內的小
    姐，在不知該通電話業已遭監聽之情況下，又何以須故意對
    辛○○加以引導、誘導對話，是以公訴人此部分所指實屬無
    據，尚非可採。
  (五)再依上開通訊監察譯文之內容「指 A（即辛○○）：你好我
    辛○○，我能不能麻煩你幫我調丙○○的案卷，能不能影印
    一份給我。B：嘿---喔---全部嗎？丙○○全部的卷嗎？A：
    對---。B：喔---好。A：那麻煩你影印好再打電話給我，我
    再去拿。」，明顯可知辛○○當然知悉被告受委任為丙○○
    案件之辯護律師，且係屬完成委任之狀態，否則辛○○如何
    要求被告律師事務所內的小姐調丙○○的案卷及影印一份交
    給辛○○（細觀全段譯文內容均未提及宋永田、宋永田之妻
    與未繳付律師費之事），參酌以本院卷附之元誠法律事務所
    案件接辦單影本「費用欄」內亦勾選已收（見本院卷第53頁
    ），益見證人辛○○於本院審理時結證所稱：「（檢察官問
    ：妳的意思是否是妳第一次打電話去跟第二次親自去事務所
    ，這二次都沒有委任成功？）應該算沒有，因為張律師說一
    定要他媽媽本人簽名。」「（檢察官問：這件案子妳後來有
    沒有自己出或是幫誰交付委任律師的費用給張律師的事務所
    ？）沒有。」乙節（見本院98年 9月15日審判筆錄），顯與
    上開證據不符實無可採信（至證人辛○○所涉偽證罪部分，
    應由檢察官另行依法偵辦，附此指明），從而公訴人上訴理
    由所據，認證人辛○○所證述其當時並未委任成功等語，足
    堪採信乙節，即屬無據。
  (六)又通訊監察譯文內所為之對話「那他現在委任什麼人呢？」
    ，如比對其上下全文「A：那是不是還在禁見。B：禁見喔！
    對還在禁見。A：那他現在委任什麼人呢？B：很久就已經解
    除了。A：為什麼？」 可知，如非辛○○明知業已委任成功
    ，何以在被告律師事務所小姐回答「很久就已經解除了」等
    語之後，還追問「為什麼？」，即辛○○如係明知當時委任
    並沒有完成，又何需追問為什麼解除委任，此顯與邏輯事理
    不符，至通訊監察譯文內所為之對話 「A：那他現在委任什
    麼人呢？」衡情應係辛○○在詢問被告律師事務所小姐，其
    律師事務所所出具之刑事委任狀上蓋有那些律師受委任，始
    符譯文上下文之文意。是公訴人上訴意旨此部分所指應係誤
    會。
  (七)按刑法第210條之偽造私文書 ，係以無製作權人冒用他人名
    義製作文書為要件，故行為人如基於本人之授權，而有權製
    作，或有合理之事由，欠缺偽造故意者，即與偽造私文書之
    情形有別。在本案中檢察官雖以證人丙○○於偵查中證述：
    「我被收押後我的親戚朋友沒有人知道，因為我被禁見……
    戊○○到監獄來接見我時，我就問他說是否為宋大哥（即宋
    永田，為參與運毒之共同被告）幫我請的，因為他是宋大哥
    的法律顧問，戊○○說不要講那些，看守所有錄音……我知
    道戊○○是宋大哥請來的，會影響我的供述內容，是後來解
    除委任，我才供出宋大哥……戊○○律師有去看守所看我一
    次，他說知道的就說，不知道的就說不知道，我怕自白會被
    戊○○律師看到，我怕會變成整個案情推到我身上，因為辛○○一口咬定我是主謀，後來他自己也承認是宋永田指使的
    ，我怕戊○○看到我的自白後，宋永田會知道，我有要求檢
    察官將我的自白封起來……我之前因毒品案件，有請戊○○
    幫我寫上訴狀，事務所的小姐有幫我刻一個印章，就放在事
    務所，我沒有授權戊○○可以日後的案件使用該印章」等語
    及證人丙○○從另案乃至本案，不管在任何一次訊問時，始
    終堅決證述他並無直接委託被告戊○○律師為選任辯護人，
    也沒有透過其他人轉委任被告戊○○律師為選任辯護人，為
    認定被告涉犯有偽造私文書及行使偽造私文書之罪嫌，惟審
    酌：
  觀諸卷內臺灣彰化看守所96年3月16日彰所戒字第096080005
    1號函所示（詳96年度他字第993號偵查卷第42至44頁），丙○○自95年1月20日收押禁見入所至95年5月19解除禁見，羈
    押期間，律師接見共3次，因95年2月底看守所監聽錄音光碟
    機故障，於3月份更新監聽錄音光碟機，故只能提供95年1月
    25日及2月14日之律師接見資料，2月24日錄音資料因光碟機
    故障無法讀取，然該 3次接見，被告以辯護人身分接見丙○○僅有一次（即95年 1月25日，該次有錄音紀錄），而該次
    彰化看守所收容人律師接見紀錄簿中，並未出現證人丙○○
    所述：「戊○○到監獄來接見我時，我就問他說是否為宋大
    哥（即宋永田，為參與運毒之共同被告）幫我請的，戊○○
    說不要講那些，看守所有錄音……戊○○律師有去看守所看
    我一次，他說知道的就說，不知道的就說不知道」等語，故
    核與證人丙○○所證述內容不符，再者，檢察官命檢察事務
    官針對被告於95年 1月25日接見丙○○之錄音光碟製作之勘
    驗筆錄（見96年度他字第993號偵查卷第45至48頁） 內容所
    示，亦未出現證人丙○○所述上開內容，足認證人丙○○證
    述內容顯與事實不符，實難採信。雖公訴人上訴意旨認證人
    丙○○上開所述被告叫其不要講是宋大哥幫他請的等語，應
    係在看守所尚未正式錄音前之對話，故該段對話未錄到音乃
    事所當然乙節。然此經本院依職權發函詢問臺灣彰化看守所
    ，臺灣彰化看守所於98年10月 9日以彰所戒第0980002984號
    函說明「二本所於96年 3月16日函送彰化地方法院檢察署有
    關羈押收容人丙○○95年1月25日及2月14日之律師接見錄音
    資料為全程錄音。三本所95年之禁見收容人律見，需由律師
    先提出律見申請，再由本所派職員將收容人提帶至律見室辦
    理律見，並以話筒通話錄音，由職員現場全程監控，故未錄
    音前無法與律師交談。」足證被告律見丙○○時，所為之談
    話全程均有錄音，且在未錄音前丙○○係無法與被告交談，
    從而檢察官此部分上訴意旨所為之指摘，自亦無可採信。至
    公訴人上訴意旨另認被告所提出之元誠法律事務所95年1月2
    5日律見資料上載明 ：「大陸太太如有困難，請『朋友』幫
    忙一下」等語，證實證人丙○○確實有向被告提到宋永田乙
    節，然此部分依公訴人上訴書所載：「大陸太太如有困難，
    請『朋友』幫忙一下」等語，究竟係由本案卷內何種相關之
    證據資料，可以得出用以證實證人丙○○確實有向被告提到
    宋永田之依據，則未見公訴人為進一步之說明及舉證，是尚
    不得據此逕為不利被告之認定。
  又證人辛○○於本案偵查中及法院另案審理時（指臺灣彰化
    地方法院95年度重訴字第13號）證述及供述雖有不一致情形
    ，有時結證稱：「宋永田打電話給我後，隔1、2天，我就打
    電話到被告律師事務所，是一個小姐接的，我只知道那位是
    年資比較久的，我就跟她說，我是辛○○，丙○○的家人要
    請張律師，因為他家人無法下來，請張律師至看守所接見後
    ，再請丙○○簽名。」等語（見96年度他字第993號卷第119
    頁）；或供述稱：「（審判長問：你是意思是否是丙○○的
    母親找阿成，請阿成找你去幫丙○○委任律師？）辛○○答
    ：是。」等詞 （見96年度他字第993號卷第6頁，該次96年3
    月16日臺灣彰化地方法院之審判筆錄亦經本院調卷影印後附
    於本案卷內）。惟酌以證人辛○○於本院審理時則結證稱：
    「（檢察官問：妳是否可以再仔細回想看看人有沒有過去？
    ）好像是先打電話過去，然後好像人有過去的樣子。」「（
    檢察官問：是否是在同一天？）不確定。」「（檢察官問：
    妳打電話過去的時候是事務所的小姐接的，還是張律師接的
    ？）事務所的小姐。」「（檢察官問：妳說有親自到戊○○
    律師事務所去，去的那一次有沒有見到張律師本人？）有。
    」「（檢察官問：是在哪裡跟張律師本人交談的？）在他們
    事務所的辦公桌那邊。」「（檢察官問：妳跟張律師在交談
    的時候旁邊有沒有其他人在那裏？）好像只有我跟張律師二
    個。」「（檢察官問：是否沒有其他人在那裏？）沒有。」
    「（檢察官問：在那邊交談的時候是在張律師的個人辦公室
    裡面，還是他外面的辦公室？）在外面的辦公室。他們小姐
    坐在旁邊，他們沒有聽到我們在說什麼吧。」等語（見本院
    98 年9月15日審判筆錄），足認辛○○本人確實曾親自到被
    告之律師事務所洽談有關丙○○委任被告為辯護人及事務所
    小姐亦有在場之事實。再依卷附之95年彰檢榮黃監字第0000
    86號通訊監察譯文所示，辛○○與被告所經營法律事務所之
    小姐對話內容「（事務所小姐問）喂，蔡小姐喔！丙○○那
    個時候本來不是我們受他委任，後來你又來請我們委任，那
    檢察官說你們的立場衝突，而且丙○○向檢察官說他沒有來
    委任我們，怎麼我們會去幫他辯護呢？那檢察官就在查啊，
    為什麼丙○○沒有來委任我們，那我們為什麼會接受他的委
    任，檢察官在查所以我們就解除委任」及「（辛○○回答）
    喔--這樣，那怎麼奇怪是他要我們幫他請律師的呢？怎麼講
    話都是顛顛倒倒」，核與辛○○於臺灣彰化地方法院另案所
    供述：「（審判長問：你是意思是否是丙○○的母親找阿成
    ，請阿成找你去幫丙○○委任律師？）辛○○答：是」等語
    相符，況且證人己○○於偵查中證述：95年初，當天中午辛○○親自至事務所，她說要找被告，於是被告與辛○○在櫃
    檯附近談話，我有聽到辛○○說丙○○要請律師，被告有問
    為何不是他本人來，辛○○說丙○○現在收押禁見，被告就
    這樣接受委任等語，綜上所述，辛○○出面委請被告擔任丙○○辯護人乙節應為真實，故被告辯稱辛○○曾表示她受丙○○本人所託來委任其擔任辯護人，其才認為丙○○確有委
    任乙節尚非無稽。
  再者，被告從事法律實務工作十多年，先後當任檢察官及律
    師，其對實務運作知之甚詳，若偽造刑事委任狀，勢必在看
    守所及臺灣彰化地方法院檢察署等處留下該偽造委任狀之相
    關證據，若其事先知悉未得丙○○本人之授權委任，是否有
    必要為阻止丙○○供出對宋永田不利之證詞，而干冒偽造文
    書之行為，況且依本件證據亦無法認定被告曾為該運輸毒品
    案件與宋永田聯絡，實難單以被告曾係宋永田之法律顧問，
    而遽為認定被告會為幫宋永田而萌生偽造文書之故意？再者
    ，若被告真為幫宋永田串證，為何在丙○○在羈押禁見期間
    ，僅接見一次，其餘委由其事務所其他律師代為接見或出庭
    ？故本件並無證據足以推論被告具有偽造文書之動機，又客
    觀上確有辛○○出面委任之事實，則被告辯稱其因辛○○之
    言而認為丙○○有委任其擔任辯護人之意等語，並非無據，
    已如上述。本案被告雖對於辛○○自承其係受丙○○授權而
    委任辯護人乙情是否真實，未盡詳查，即接受委任，然尚難
    以被告查證之疏失即逕行認定被告具有偽造文書之故意。又
    按偽造或變造文書之行使，以明知為偽造或變造之文書而故
    意行使為成立要件，若不知該文書係屬偽造或變造，縱有行
    使，亦屬無故意之行為，應不為罪（最高法院19年上字第65
    3號判例意旨參照 ）。依前所述，被告於製作刑事委任狀時
    ，既因尚乏積極證據證明其有主觀犯意，則被告本即不認為
    自己所製作之刑事委任狀有何偽造之情，之後持交予彰化看
    守所及臺灣彰化地方法院檢察署人員，是以被告本人或不知
    情之人先後分別行使該文書之行為，均非明知該委任狀為偽
    造文書猶加以行使之故意行為，參諸前揭判例意旨，被告本
    人或不知情之人先後行使委任狀之行為，均無從論以行使偽
    造私文書罪。
  (八)綜上諸情，檢察官上訴理由所指顯係置原判決已明白論斷之
    事項於不顧，並對原判決所認定之事實再為質疑，逕行推斷
    被告應涉犯有偽造私文書及行使偽造私文書之犯行，實乏所
    據，要無足採。復經本院調查後認原審判決所據之理由，其
    事實之認定、理由之採擇，於相關證據法則、經驗法則、論
    理法則並無違背。本件公訴人所憑之證據，無論直接或間接
    證據，均尚未達於一般之人均可得確信，而無合理之懷疑存
    在之程度，且依舉證分配之法則，對於被告之成罪事項，應
    由檢察官負舉證義務，檢察官無法舉證使本院產生無合理懷
    疑之確信心證，縱如檢察官所認被告所辯有不足採信或矛盾
    之處，亦不得因此反面推論被告之罪行成立，致違刑事舉證
    分配之法則，本案檢察官既不能舉證證明被告有上述犯行，
    而使本院獲得無庸置疑之確信心證，則本案依罪疑唯有利於
    被告原則，即應對被告為有利之認定。此外，本院復查無任
    何積極證據足資證明被告涉有偽造私文書及行使偽造私文書
    之犯行，揆諸上揭刑事訴訟法規定及判例意旨，被告本件被
    訴偽造私文書及行使偽造私文書之犯行要均屬不能證明。原
    審以不能證明被告犯罪，而依刑事訴訟法第301條第1項規定
    ，諭知無罪之判決，經核認事用法，並無不合，檢察官上訴
    意旨猶執前詞，認應就被告予以論罪科刑，而指摘原判決不
    當，經查為無理由，應予駁回。
據上論斷，應依刑事訴訟法第368條，判決如主文。
本案經檢察官乙○到庭執行職務。
中    華    民    國    98    年    11    月    17    日
            刑事第九庭    審判長法  官  江  德  千
                                法  官  賴  妙  雲
                                法  官  許  旭  聖
以上正本證明與原本無異。
如不服本判決應於收受送達後10日內向本院提出上訴書狀，其未
敘述上訴之理由者，並得於提起上訴後10日內向本院補提理由書
（均須按他造當事人之人數附繕本）「切勿逕送上級法院」。
                                書記官  紀  美  鈺
中    華    民    國    98    年    11    月    17    日


司法院資訊處製作；財團法人民間司法改革基金會備份。
